臺灣高等法院民事裁定
109年度抗字第1651號
抗  告  人  郭穎邦  
代  理  人  范宗熙律師
相  對  人  陳敬凱  
上列當事人間請求給付承攬報酬事件，抗告人對於中華民國109
年11月25日臺灣臺北地方法院108年度建字第321號所為裁定提起
抗告，本院裁定如下：
    主  文
抗告駁回。
抗告訴訟費用由抗告人負擔。
    理  由
一、按訴訟全部或一部之裁判，以他訴訟之法律關係是否成立為
    據者，法院得在他訴訟終結前以裁定停止訴訟程序，固為民
    事訴訟法第182條第1項所明定。惟所謂訴訟全部或一部之裁
    判，以他訴訟之法律關係是否成立為據者，係指他訴訟之法
    律關係是否成立，為本案訴訟先決問題者而言。若他訴訟是
    否成立之法律關係，並非本案訴訟之先決問題，則其訴訟程
    序即毋庸停止。又為本訴訟先決問題之法律關係是否成立，
    如在本訴訟本可自為調查及裁判，苟因停止訴訟程序當事人
    將受延滯之不利益時，仍以不停止訴訟程序為宜（最高法院
    103年度台抗字第852號、100年度台抗字第94號民事裁定意
    旨同此見解）。次按民事訴訟法第183條規定：「訴訟中有
    犯罪嫌疑牽涉其裁判者，法院得在刑事訴訟終結前以裁定停
    止訴訟程序」。所謂訴訟中有犯罪嫌疑牽涉其裁判，係指在
    民事訴訟繫屬中，當事人或第三人涉有犯罪嫌疑，足以影響
    民事訴訟之裁判，非俟刑事訴訟解決，民事法院即無從或難
    於判斷者而言（最高法院79年台抗字第218號民事判決先例
　　意旨同此見解）。又前開法條既明定法院「得」在他訴訟終
    結前以裁定停止訴訟程序，法院本有自由裁量之權，並非經
    當事人聲請停止訴訟，即應裁定停止（最高法院89年度台抗
    字第234號、84年度台抗字第658號民事裁定意旨同此見解）
　　。
二、本件聲請及抗告意旨略以：相對人提起本件給付承攬報酬事
    件，經伊發現相對人於簽訂過程中有施用詐術、偽造文書之
    嫌，伊已向臺灣新北地方檢察署提起告訴（案號：109年度
    他字號第6750號，下稱另案訴訟），此涉及本件相對人對伊
    是否有承攬報酬存在，為本件承攬報酬訴訟之先決問題。退
    步言，縱認另案訴訟非為本件承攬報酬訴訟之先決問題，基
    於訴訟經濟與避免裁判矛盾之原則，宜待另案訴訟之判決確
    定再行本件訴訟，爰依法提起抗告，請求廢棄原裁定等語。
三、經查：相對人以其於民國107年2月6日，以「Trend Angle森
    旭設計」公司名義與抗告人簽訂「工程委任合約書」（下稱
    系爭合約），承作抗告人所有位於新北市○○區○○○路0 段000
    號17樓房屋之裝修工程（下稱系爭裝修工程）。詎系爭裝修
    工程完工並交付抗告人使用後，抗告人拒付尾款新臺幣2,49
    3,423元，爰依系爭合約第4條約定，及民法第490條第1項、
    第505條規定，向原法院訴請抗告人給付前開承攬報酬等情
    ，有民事起訴狀、系爭合約、估價單等附卷可稽（見原審卷
    第13頁至第17頁、第21頁至第53頁）。則關於抗告人所稱兩
    造於簽訂系爭合約時，相對人有無對抗告人施以詐術
　　、系爭合約是否為偽造、相對人請求抗告人給付承攬報酬有
    無理由等情，法院本得依兩造主張及調查證據之結果，經兩
    造互為辯論後，依職權自行認定，不受另案訴訟之拘束。是
　　原審以本件訴訟，相對人是否有承攬報酬請求權，法院本可
    自為判斷，且抗告人未說明另案訴訟與本件訴訟是否有先決
    問題之法律關係存在，及法院就本件訴訟是否裁定停止訴訟
　　，有自由裁量之權等為由，裁定駁回抗告人停止訴訟程序之
    聲請，於法並無不合。抗告意旨仍執前詞，指摘原裁定不當
　　，求予廢棄，為無理由，應予駁回。
四、據上論結，本件抗告為無理由，爰裁定如主文。
中　　華　　民　　國　　109 　年　　12　　月　　25　　日
                  民事第十庭
                        審判長法  官   黃嘉烈
                              法  官   張文毓
                              法  官   高明德
正本係照原本作成。
本裁定除以適用法規顯有錯誤為理由外，不得再抗告。如提起再
抗告，應於收受送達後10日內委任律師為代理人向本院提出再抗
告狀。並繳納再抗告費新臺幣１千元。
中　　華　　民　　國　　109 　年　　12　　月　　28　　日

                              書記官   郭彥琪